【裁判字號】    91,簡上,674
【裁判日期】    920627
【裁判案由】    確認債權存在
【裁判全文】
臺灣臺北地方法院民事判決                        九十一年度簡上字第六七四號
    上  訴  人    甲○○
    訴訟代理人    乙○○
    被上 訴 人    己○○
    即上 訴 人
    訴訟代理人    丙○○
    被上 訴 人    丁○○
    兼訴訟代理人  乙○○
    被上 訴 人    戊○○
    被上訴人      庚○○
右當事人間請求確認債權存在事件，上訴人對於中華民國九十一年六月十九日本院台
北簡易庭第一審判決（九十一年度北簡字第三四一一號）不服，提起上訴，本院判決
如左：
    主  文
上訴駁回。
第二審訴訟費用由上訴人負擔。
    事  實
甲、上訴人方面：
一、甲○○部分
  (一)聲明：
    1.原判決不利於上訴人廢棄。
    2.右廢棄部分被上訴人於第一審之請求駁回。
    3.第一、二審訴訟費用由被上訴人負擔。
  (二)陳述：除與原判決記載相同者，茲引用之外，補稱：
    已依調解委員會之調解內容將款項交予調解委員會所選出之代表林素雪收取，再
    由林素雪將所收取之款項交付出席之活會會員，至於未出席之活會會員是否有受
    清償，非上訴人所得知悉等語。被上訴人己○○未參加調解，卻要求上訴人將款
    項交付，上訴人自然不服等語。
  (三)證據：提出帳戶存摺影本資料為證。
二、己○○部分
  (一)聲明：
    1.原判決不利上訴人部分廢棄。
    2.右廢棄部分確認被上訴人對林王月霞有新台幣十九萬三千五百元之債權。
    3.被上訴人應給付上訴人新台幣十九萬三千五百元及自民國九十一年二月二十一
      日起至清償日止，按週年利率百分五計算之利息。
    4.願供擔保請准宣告假執行。
  (二)陳述：除與原判決記載相同者，茲引用之外，補稱：
    會首林王月霞因冒用多名人頭冒標後，因無力承擔，乃於八十八年十一月二十五
    日召開會議，宣佈終止標會，會中選出代表人代位執行各項善後處理事宜，上訴
    人己○○即為代表人之一，該會議有六項決議，其中第三項決議為選任代表人林
    素雪己○○等五位代表全權處理決議事宜，第五項決議為會首同意全權委交選任
    代表代位處理收取及追訴並分配活會會員之應得款項。八十八年十一月二十六日
    林王月霞另行簽立「授權書」及「同意書」，明確表明授權代表處理善後。由上
    所示，會首林王月霞對被上訴人間之債權關係於八十八年十一月二十五日召開會
    議時確已存在，且會首已自八十八年十一月二十六日起將其會首職務及其對被上
    訴人之債權權益等移轉於授權代表等人，詎原審斷章取義，僅就「收取會款及分
    配予同意協調之活會會員．．．」等語做論述，忽略其中關鍵求償權利之追訴權
    益，刻意將「代表分配活會之應得款」植為「分配予同意協調之活會會員」等文
    字，顯然該判決內容並不正確，為此提起本件上訴。
  (三)證據：除援用第一審所提證據外，補提會議記錄、不動產謄本、授權書、同意
          書等影本為證。
乙、被上訴人方面：
一、己○○部分
  (一)聲明：駁回上訴。
  (二)陳述：除與原判決記載相同者，茲引用之外，補稱：
    上訴人甲○○已坦承確實參加系爭合會，其與林王月霞之間自始及存有會款債權
    債務關係，上訴人固然提出匯款資料，惟完全無法看出究係匯與何人，與本件會
    款有何關係？為何匯款自八十九年十月七日起至九十年十一月五日止，期間所匯
    總額多少，均有未清，自不得認為上訴人有繳交會款情事。
  (三)證據：除援用第一審所提證據外，補提合會名單影本。
二、丁○○、乙○○、戊○○、庚○○部分
  (一)聲明：求為判決：駁回上訴（或如主文第一項所示）。
  (二)陳述：除與原判決記載相同者，茲引用之外，補稱：
    被上訴人均參與調解，對於調解內容亦無爭議，且會款均已交予負責收取之人，
    債務均已清償，雖上訴人聲請法院核發收取命令，惟被上訴人曾對收取命令提出
    異議，上訴人己○○與會首林王月霞間之債權債務關係應由他們自己釐清。
  (三)證據：援用第一審所提證據。
    理  由
一、本件上訴人己○○起訴主張兩造於八十六年七月間均參與訴外人林王月霞所發起
    之互助會，其參加兩會，於九十一年二月間結束，被上訴人則均為死會，林王月
    霞並冒用會員名義投標，八十八年十一月間林王月霞因多次冒用他人名義投標，
    致無力承擔，乃宣佈終止標會，並選取代表人進行善後處理事宜，林王月霞並因
    此遭判決有罪入獄服刑，上訴人則對林王月霞取得民事勝訴判決，林王月霞應給
    付上訴人六十七萬元及利息，聲請人乃就林王月霞對被上訴人之債權聲請強制執
    行，取得禁止命令及收取命令，合計得向被上訴人請求四十五萬八千四百元及利
    息，上訴人為五位代表人之一，有權向被上訴人收取會款，為此訴請被上訴人清
    償債務云云；上訴人甲○○則主張其所積欠之款項均與五人代表結清，已無積欠
    任何款項云云；被上訴人則辯稱渠等均係依照調解決議將款項交付負責收取之人
    ，已經清償債務，上訴人對於林王月霞之債權，應另向林王月霞求償等語。
二、查本件兩造對於參與由訴外人林王月霞所召集之互助會一節均不否認，林王月霞
    所召集之上開互助會於八十八年十一月間因故停止，會首與會員（包括本件上訴
    人己○○）等乃於八十八年十一月二十五日召開協調會，會中決議選任林素雪、
    陳秀梅、林永賢、己○○、陳淑美等人為代表，全權處理會款收付事宜，其後於
    八十八年十二月間會首與會員再至台北縣三重市調解委員會進行調解，當時達成
    決議，即死會會員得分期攤還所欠債務，上開事實，除為兩造所不否認外，並有
    台北縣三重市調解委員會調解書、會議記錄、授權書、台北縣三重市公所函等影
    本在卷可稽，而上訴人己○○於參與調解時，因中途退出，故未與林王月霞達成
    調解決議，此一事實復為兩造所不爭執，是本件所應探究者，乃合會會員與會首
    達成清償決議及完成調解程序後，其他未參與調解之會員，得否再就會首對會員
    之債權聲請強制執行？按調解成立者，與訴訟上和解有同一之效力，民事訴訟法
    第四百十六條第一項後段定有明文；又和解成立者，與確定判決，有同一之效力
    ，同法第三百八十條第一項亦設有規定；另依鄉鎮市調解條例第二十四條第二項
    前段規定，經法院核定之民事調解，與民事確定判決有同一之效力。本件被上訴
    人乙○○、丁○○、戊○○、庚○○等人與訴外人林王月霞於八十八年十二月間
    於台北縣三重市調解委員會達成決議，此部分事實有上開文件可資證明，已說明
    如上，是就參與調解之當事人而言，上開調解結論與確定判決有同一之效力，若
    依鄉鎮市調解條例第二十四條第一項所示，調解經法院核定後，當事人就該事件
    不得再行起訴、告訴或自訴，換言之，該調解結論對調解當事人間均具有類似既
    判力之效果，對調解當事人均具拘束力，調解當事人須依調解內容履行義務，此
    為當然之理。本件上訴人己○○起訴主張被上訴人乙○○、丁○○、戊○○、庚○○等人既為會首林王月霞之互助會成員，且均為死會，依約對會首林王月霞負
    有清償債務之責，其自得以其對林王月霞之債權向被上訴人等為強制執行程序云
    云。惟如前所述，本件被上訴人既已受調解條款之拘束，且該調解筆錄與確定判
    決復有同一效力，被上訴人自仍以遵行調解條件內容為主。而依證人李小萍所述
    ，被上訴人等均已清償完畢（參原審九十一年四月二十六日言詞辯論筆錄及第一
    百八十四頁以下收據），即債務人林王月霞亦稱被上訴人等均已清償完畢（參原
    審九十一年五月二十九日言詞辯論筆錄），由是可知，被上訴人乙○○等人對林
    王月霞已不負任何債務，上訴人仍主張對林王月霞對乙○○等人有債權云云，即
    屬無據。
三、至上訴人甲○○部分，據其所稱，其已依調解委員會之調解內容將款項交予調解
    委員會所選出之代表林素雪收取，再由林素雪將所收取之款項交付出席之活會會
    員，是其已經清償完畢，毋庸再為清償云云。上訴人甲○○上揭主張，雖已據其
    提出存摺影本供參，惟就上開存摺所示支出部分究係支付何人，未見上訴人進一
    步舉證。而據原審被告即會首林王月霞稱：「．．．當初由林素雪代收，後來由
    李小萍代收收取款項分給活會的人，李小萍可以代收分配。」（參原審卷第一五
    八頁），可知，會首林王月霞除委託林素雪代收會款外，亦委託李小萍得代收會
    員會款，而據李小萍稱，甲○○並未繳清會款（參原審卷第九十六頁），又甲○○是否僅以自己名義參與互助會，或者另有他人委其參加，例如依會首所言何世
    華、莊愛暖等人是否亦為上訴人甲○○負責，此部份事實未見上訴人釐清，是縱
    認為其確有繳交會款，惟其所交付者係何部分，亦有未明。惟依李小萍上開證詞
    ，可證上訴人至少於九十一年四月間尚未清償債務，是其上訴主張已經還清款項
    云云，並不足採。
四、綜上所述，本件上訴人己○○主張原審被告即會首林王月霞對被上訴人等仍存有
    債權，被上訴人甲○○主張已經清償云云均不足採，被上訴人乙○○等人抗辯已
    經清償完畢，己○○抗辯甲○○尚積欠林王月霞債務尚屬可信。是上訴人己○○
    執其對會首林王月霞之債權請求確認被上訴人對林王月霞有債務關係存在、甲○○主張其已清償云云，自屬無據。從而，上訴人二人本件上訴具無理由，不應准
    許。其假執行之聲請亦失所附麗，應併予駁回。原審為上訴人己○○部分敗訴之
    判決，及駁回其部分假執行之聲請，對上訴人甲○○部分確認對林王月霞負有債
    務，且應給付上訴人己○○九萬四千六百元及依此按週年利率百分之五計算之利
    息並無不合。上訴意旨分別指摘原判決不當，求予廢棄改判，均無理由，應予駁
    回。
五、據上論結，本件上訴為無理由，依民事訴訟法第四百三十六條之一第三項、第四
    百四十九條第一項、第七十八條，判決如主文。
中      華      民      國    九十二    年      六      月    二十七    日
                                民事第二庭審判長法  官  丁蓓蓓
                                                法  官  黃雯惠
                                                法  官  汪漢卿
右正本證明與原本無異
本判決不得上訴
中      華      民      國    九十二    年      六      月    二十七    日
                                                書記官  王  儀


司法院資訊處製作；財團法人民間司法改革基金會備份。
